臺灣高等法院刑事判決
110年度上易字第1830號
上  訴  人  
即  被  告  高德興





上列上訴人因竊盜案件，不服臺灣臺北地方法院110年度易字第5
35號，中華民國110年10月26日第一審判決（起訴案號：臺灣臺
北地方檢察署110年度偵字第5898號），提起上訴，本院判決如
下：
    主  文
上訴駁回。
    事實及理由
一、經本院審理結果，認第一審以上訴人即被告高德興（下稱被告）犯刑法第320條第1項之竊盜罪，累犯，共2罪，各處拘役20日，應執行拘役35日，如易科罰金，均以新臺幣1千元折算壹日，犯罪所得威士忌酒2瓶（各價值3,310元、998元）沒收（追徵）等旨，認事用法及量刑均無不當，宣告沒收亦合於規定，應予維持，並引用第一審判決書記載之事實、證據及理由（如附件）。
二、被告上訴意旨略以：我將酒放手提袋拿出去，是因為我要去
    查該酒沒有經過廠商授權，所以我是侵占，而非竊盜等語。
三、經查：按竊盜罪與侵占罪固均以行為人基於不法所有之意圖
    而取得他人之物為主觀要件，然竊盜罪所保護之法益，在於
    物之持有權人穩固之持有權，而侵占罪所保護之法益則在於
    物在脫離持有權人之管領力後之持有權，是二者之區別在於
    行為人取得被害物當時，被害物是否尚在持有權人之管領力
    範圍內，若尚在持有權人管領力範圍內，應論以竊盜罪，反
    之則應論以侵占罪。本案遭被告自全家超商貨品陳列架上取
    下之威士忌酒2瓶，於結帳之前，仍為該商店所有，並處於
    該店實際管領之下，縱因被告選貨拿取之部分消費行為，而
    就該物成立短暫之持有關係，仍未能破壞全家超商對於該威
    士忌酒2瓶持有關係之穩固性，被告既然坦承其未結帳即攜
    出店外另為查證云云（本院卷底123頁）等處分行為，顯係
    欲將他人所有之物品，變更為自己所有之意思而破壞他人持
    有關係甚為明確，依前開說明，即屬竊盜犯行，是被告執詞
    辯稱乃屬侵占、並非竊盜云云，尚難採信。
四、綜上所述，原審判決所為論斷，經核並無違誤，被告猶執前
    詞上訴，指摘原判決不當，為無理由，應予駁回。
據上論斷，應依刑事訴訟法第368條、第373條，判決如主文。
本案經檢察官郭建鈺提起公訴，檢察官侯千姬到庭執行職務。
中　　華　　民　　國　　111 　年　　1 　　月　　19　　日
                  刑事第十三庭  審判長法　官  洪于智
                                      法　官  黃惠敏
                                      法　官  黃玉婷
以上正本證明與原本無異。
不得上訴。
                                      書記官  傅國軒
中　　華　　民　　國　　111 　年　　1 　　月　　20　　日

附件
　　　          臺灣臺北地方法院刑事判決
                                      110年度易字第535號
公　訴　人　臺灣臺北地方檢察署檢察官
被　　　告　高德興　男（民國00年0月0日生）
                    身分證統一編號：Z000000000號
                    籍設雲林縣○○鎮○○路0號（雲林○○
　　　　　　　　　  　○○○○○○）
                    居臺北市○○區○○路00號2樓
上列被告因竊盜案件，經檢察官聲請以簡易判決處刑，經法院認
為不宜，簽改分本件（聲請案號：110年度偵字第5898號），本
院判決如下：
    主  文
高德興竊盜，累犯，貳罪，各處拘役貳拾日，如易科罰金，均以
新台幣壹仟元折算壹日，應執行拘役參拾伍日，如易科罰金，以
新台幣壹仟元折算壹日。
犯罪所得威士忌酒貳瓶（壹瓶價值新台幣壹仟參佰拾元，壹瓶價
值新台幣玖佰玖拾捌元）沒收，如全部或一部不能沒收或不宜執
行沒收時，追徵其價額。
    事  實
一、高德興前因竊盜案件，經臺灣臺北地方法院以104年度審簡上字
    第11號判決處有期徒刑3月確定，再因竊盜案件，經臺灣桃
    園地方法院以104年度易字第239號判決處有期徒刑2月確定，又
    因竊盜案件，經臺灣臺北地方法院以104年度審簡字第840號判
    決處有期徒刑3月、3月、2月、3月、2月、3月確定，上開各
    案，經臺灣臺北地方法院以105年度聲字第1315號裁定應執行有
    期徒刑1年6月，於民國（下同）109年7月20日即於108年3月21
    日入監服刑，於109年9月8日縮刑期滿（含另案拘役50日之
    執行）執行完畢（構成累犯）。詎其仍不知悛悔，意圖為自己不
    法之所有，分別為下列行為：
(一)於民國109年11月25日10時36分許，在臺北市○○區○○街00○0
    號全家便利商店內，徒手竊取威士忌酒1瓶（價值新臺幣【
    下同】1,310元）得手。
(二)於110年1月3日8時48分許，在上址店內，徒手竊取威士忌酒
    1瓶（價值998元）得手。嗣店員廖依雯發覺遭竊，經調閱監
    視器錄影畫面並報警處理，始循線查悉上情。　　
二、案經廖依雯訴由臺北市政府警察局中山分局報告臺灣臺北地
    方檢察署偵查起訴。　　
    理  由
壹、程序方面
一、被告以外之人於審判外之言詞或書面陳述，除法律有規定者
    外，不得作為證據，刑事訴訟法第159條第1項定有明文。又
    被告以外之人於審判外之陳述，雖不符刑事訴訟法第159條
    之1至第159條之4之規定，而經當事人於審判程序同意作為
    證據，法院審酌該言詞陳述或書面陳述作成時之情況，認為
    適當者，亦得為證據；當事人、代理人或辯護人於法院調查
    證據時，知有同法第159條第1項不得為證據之情形，而未於
    言詞辯論終結前聲明異議者，視為有前項之同意，刑事訴訟
    法第159條之5定有明文。查檢察官、被告高德興於言詞辯論
    終結前，均未就本院經調查採用之證據，主張有刑事訴訟法
    第159條第1項不得為證據之情形，本院復審酌各該證據作成
    時之情況，尚無違法不當之情形，且與待證事實具有關聯性
    ，認以之作為證據應屬適當，揆諸上揭規定，應有證據能力
    。
二、按「除前三條之情形外，下列文書亦得為證據：一、除顯有
    不可信之情況外，公務員職務上製作之紀錄文書、證明文書
    。二、除顯有不可信之情況外，從事業務之人於業務上或通
    常業務過程所須製作之紀錄文書、證明文書。」亦為刑事訴
    訟法第159條之4第1、2款所明定。故關於後述之公務員職務
    上製作之紀錄文書、證明文書及從事業務之人於業務上或通
    常業務過程所須製作之紀錄文書、證明文書，因亦無顯不可
    信之情形，自得為證據。
貳、實體方面
一、上開事實，訊據被告高德興於警、偵訊中固不否認於上開時
    、地有拿取該二瓶威士忌酒之事實，惟辯稱：其嗣後均有結
    帳云云。惟查：上開事實，業據被害人即告訴人廖依雯於警
    訊時指述甚詳，並有監視器錄影翻拍照片10張（110年度偵
    字第5898號卷第23至35頁）、威士忌酒售價頁面擷圖（偵卷
    第37頁）、自願受搜索同意書（偵卷第39頁）、臺北市政府
    警察局中山分局搜索扣押筆錄、扣押物品目錄表、扣押物品
    收據（偵卷第41至47頁）、臺北市政府警察局中山分局圓山
    派出所受理報案三聯單、受理各類案件紀錄表（偵卷第77至
    78頁）在卷可稽，即被告於警初詢時，亦坦承該二次犯行（
    偵卷第12至13頁），嗣即改口：109年11月25日該次竊取之
    威士忌酒藏入外套內，後來有其他客人與店員將其攔住，其
    有回去付款，但發票放在哪裡其已忘記了；110年1月3日所
    竊取之威士忌酒是在藏入外套後，就逕自離開該超商等語（
    偵卷第14頁），且告訴人於警詢時經「問：你今日（16)因
    何事至本所製作筆錄？答：我因超商店内（台北市○○區○○街
    00○0號)的酒遭他人竊取故至所報案。問：你於何時何地？
    發現何物品？遭何人竊取？答：我於110年01月15日約19時
    許，發現放置於貨架上的約翰走路綠牌純麥威士忌不見了，
    調閱監視器才發現該物品已於110年01月03日遭一名男子拿
    走。問：當時該瓶威士忌放置於何處？答：該瓶威士忌是放
    置在進門右手邊的貨架最上方。問：該瓶威士忌特徵為何?
    價值約多少錢？答：該威士忌外盒為深綠色，外有JohnnieW
    alker品牌標誌，價值約新台幣998元。問：該男子係以何種
    方式將該威士忌拿走?答：該名男子先將該瓶威士忌拿起後
    ，就走到櫃檯的對面，該處為死角，櫃台無法看到的地方，
    後就將渠所竊取之威士忌放至於衣服裡面後就離開商店。問
    ：是否認識該名男子？該名男子是否曾入内消費？答：不認
    識該名男子，但觀看監視器後，發現該名男子疑似曾於109
    年11月25日竊取店内的威士忌。問：妳於109年11月25日遭
    竊之威士忌價值為何？當下放置於何處？有何特徵答：該瓶
    威士忌維斯格登12年單一麥芽威士忌，為一橢圓形圓柱體的
    深藍色盒子，價值約新台幣1310元。當下放置於進門右手邊
    的貨架上。問：該名男子以何種方式竊取？答：該名男子也
    會將威士忌拿取後，走到櫃檯看不到的死角，之後將威士忌
    放在外套内後便離開現場。問：妳如何懷疑兩次竊取威士忌
    之男子為同一人？答：因為從監視器發現，這兩個人的身型
    與髮色雷同，且手法相同，都會將物品藏匿於外套後便離開
    現場。問：該男子兩次所穿著之特徵為何？年齡為何？答：
    該男子於109年11月25日穿著一件淺色的薄外套，褲子應該
    為西裝褲，髮色為灰白色，年約50、60歲；110年01月03日
    ，該名男子身著白色帽子、深色外套、深色西式褲，戴口罩
    ，年約50、60歲。」明確，被告復於上述監視器錄影翻拍照
    片上簽名是認照片上之人是伊無訛（詳偵卷第33至35頁），
    其於偵查中亦再次是認無誤（偵卷第162頁），參以被告如
    有購物結帳之念，或事後再去結帳之舉，豈有可能乘人不知
    將威士忌酒放入外套內之情？又焉有可能至今仍無法提出結
    帳發票？且其一會兒承認犯行，一會兒承認一半犯行，忽又
    否認犯行，前後矛盾不實，既無法推翻上開事證，自難為有
    利於其之認定等情，凡此具見被告有犯前開犯行極臻明確，
    空言否認顯係飾卸之詞，不足採信，其犯行洵堪認定。
二、核被告高德興所為，係犯刑法第320條第1項竊盜罪。其所犯
    2竊盜罪間，犯意個別，行為互殊，應予分論併罰。又被告
    前有如事實欄所載之犯罪科刑及執行情形，有臺灣高等法院被
    告前案紀錄表1份在卷可參，其於有期徒刑執行完畢後，5年內故
    意再犯本件有期徒刑以上之罪，為累犯，應依刑法第47條第1
    項之規定及司法院釋字第775號解釋意旨，裁量其一再犯竊
    盜罪經論罪科刑及執行完畢，仍未悔改，爰加重其刑。爰審
    酌被告犯罪動機、手段、所生危害尚輕微，履犯竊盜不改及
    犯後態度等一切情狀，各量處如主文第1項所示之刑，並定
    其應執行刑，均諭知易科罰金之折算標準。至被告因上開竊
    盜犯行而獲取之犯罪所得威士忌酒二瓶所事實欄所示，依刑
    法第38條之1第1項規定宣告沒收，如於全部或一部不能沒收
    或不宜執行沒收時，應依刑法第38條之1第3項規定，追徵其價
    額，如主文第2項所示。
三、被告經合法傳喚，無正當理由而不到庭，爰依刑事訴訟法第
    306條不待其陳述逕行判決。
據上論斷，應依刑事訴訟法第299條第1項前段、第306條、刑法
第320條第1項、第47條第1項、第51條第6款、第41條第1項、第3
8條之1第1項、第3項、刑法施行法第1條之1第1項，判決如主文
。
本案經檢察官林婉儀到庭執行職務。
中　　華　　民　　國　　110 　年　　10　　月　　26　　日
                  刑事第十二庭    法　官　李英豪
上正本證明與原本無異。 
如不服本判決應於收受送達後20日內向本院提出上訴書狀，並應
敘述具體理由；其未敘述上訴理由者，應於上訴期間屆滿後20日
內向本院補提理由書（均須按他造當事人之人數附繕本）「切勿
逕送上級法院」。告訴人或被害人如對於本判決不服者，應具備
理由請求檢察官上訴，其上訴期間之計算係以檢察官收受判決正
本之日期為準。 因疫情而遲誤不變期間，得向法院聲請回復原
狀。
                                  書記官  李璁潁
中　　華　　民　　國　　110 　年　　10　　月　　27　　日